---
title: "Manipulação"
author: "Curso-r::Daniel"
date: "02/05/2018"
output: html_document
editor_options: 
  chunk_output_type: inline
---

```{r setup, include=FALSE}
knitr::opts_chunk$set(echo = TRUE)
```

# Importação de dados

```{r}
library(readr)
diamantes <- read_csv(file = "dados/diamonds.csv")
diamantes2 <- read_delim("dados/diamonds2.csv", delim = ";")
diamonds2 <- read_delim("aula-manip/dados/diamonds2.txt", 
    "|", escape_double = FALSE, trim_ws = TRUE)

library(readxl)
diamantes_excel <- read_excel("dados/diamonds.xlsx")

library(jsonlite)
x <- read_json("dados/diamonds.json")

```

**Exercício** Importe o restante das bases. Dica: pacotes `haven` e `jsonlite`.
Caso necessário instale o pacote.

```{r}
library(haven)
read_sas("dados/diamonds.sas7bdat")
bd_spss <- read_spss("dados/diamonds.sav")
read_sav()
```


# Manipulação de dados

```{r}
library(dplyr)
```


**Exercício** Importe a tabela `flights.csv`.

```{r}
flights <- read_csv("dados/flights.csv")
```

## filter

```{r}
library(dplyr)
filter(flights, month == 1, day == 1)
jan1 <- filter(flights, month == 1, day == 1)
filter(flights, month == 11 | month == 12)
nov_dec <- filter(flights, month %in% c(11, 12))
filter(flights, arr_delay <= 120, dep_delay <= 120)
```

Comparações com NA

```{r}
NA > 5
10 == NA
NA + 10
NA / 2
NA^0
"."
```

```{r}
df <- tibble(x = c(1, NA, 3))
filter(df, !is.na(x))
```

**Exercícios** (15 minutos)

Encontre todos os voos que:

1) Saíram mais de 2 horas atrasados
2) Voaram para Houston (AH or HOU)
3) Foram operados por United, American, ou Delta
4) Chegaram mais de 2 horas atrasados mas não sairam atrasados 
5) Saíram mais de 1h atrasados mas chegaram menos de 30 minutos atrasados
6) Saíram entre meia noite e 6 da manhã
7) Possuem valor NA  na variável `dep_time`. - O que significa ter `dep_time` = NA?
Quais outras variáveis possuem `NA`s.


```{r}
mto_atrasados <- filter(flights, dep_delay > 120)
houston <- filter(flights, dest %in% c("AH", "HOU"))
maiores_com <- filter(flights, carrier %in% c("UA", "AA", "DL"))
atrasados1 <- filter(flights, arr_delay > 120,  dep_delay <= 0)
atrasados2 <- filter(flights, dep_delay > 60, arr_delay < 30)
cancelados <- filter(flights, is.na(dep_time))
```

## arrange

```{r}
arrange(flights, year, month, day, dep_time) 
arrange(flights, desc(dep_delay), month)
```

Com NA

```{r}
df <- tibble(x = c(5, 2, NA))
arrange(df, x)
arrange(df, desc(x))
```

**Exercícios** 

1) Como ordenar usando `arrange` de forma que NA fique no começo? (Dica `is.na`)

```{r}
arrange(df, desc(is.na(x + 1)))
```

2) Ordene de acordo com os mais atrasados. Encontre o voo que saiu mais cedo.

```{r}
arrange(flights, desc(dep_delay + arr_delay))
flights_depois_3h <- filter(flights, dep_time > 300)
arrange(flights_depois_3h, dep_time)
```


3) Encontre os voos mais rápidos

```{r}
arrange(flights, air_time)
```

## select

```{r}
select(flights, year, month, day)
select(flights, year:day)
select(flights, -(year:day))
select(flights, time_hour, air_time, everything())
select(flights, contains("time"))
select(flights, -ends_with("time"))
```

```{r}
rename(flights, tail_num = tailnum)
```

**Exercícios**

1) Selecione as colunas `dep_time`, `dep_delay`, `arr_time`, e `arr_delay` de 3 formas diferentes.

```{r}
select(flights, starts_with("dep"), starts_with("arr"))
select(flights, dep_time, dep_delay, arr_time, arr_delay)
select(flights, contains("dep_"), contains("arr_"), -starts_with("sched"))
```

2) O que acontece quando você seleciona duas vezes a mesma variável?

```{r}
select(flights, -year, year)
```


3) O que acontece com o trecho de código a seguir?

```{r}
select(flights, contains("TIME"))
```

## mutate

```{r}
flights_sml <- select(flights, 
  year:day, 
  ends_with("delay"), 
  distance, 
  air_time
)
View(flights_sml)
```


```{r}
mutate(flights_sml,
  gain = arr_delay - dep_delay,
  speed = distance / air_time * 60
)
```

```{r}
mutate(flights_sml,
  gain = arr_delay - dep_delay,
  hours = air_time / 60,
  gain_per_hour = gain / hours
)
```


**Exercícios**

1) Compare `air_time` com  `arr_time` - `dep_time`. O que você espera ver? O que você vê? O que você tem que fazer para arrumar?

```{r}
flights_sml <- select(flights, air_time, arr_time, dep_time, arr_delay, dep_delay)
mutate(
  flights_sml, 
  arr_time_min = arr_time %% 100 + arr_time %/% 100 * 60,
  dep_time_min = dep_time %% 100 + dep_time %/% 100 * 60,
  flight_time = ifelse(
    arr_time > dep_time, 
    arr_time_min - dep_time_min,
    24*60 - dep_time_min + arr_time 
    )
  )
```

2) Compare dep_time, sched_dep_time, e dep_delay. Como você espera que esses três números se relacionem?

```{r}
flights %>%
  select(dep_time, sched_dep_time, dep_delay) %>%
  mutate(
    dep_time_min = dep_time %% 100 + dep_time %/% 100 * 60,
    sched_dep_time_min = sched_dep_time %% 100 + sched_dep_time %/% 100 * 60,
    sched_dep_time_min + dep_delay
  )
```

## %>%

```{r}
x <- flights %>%
  select(year:day, ends_with("delay"), distance, air_time) %>%
  mutate(
    gain = arr_delay - dep_delay,
    hours = air_time / 60,
    gain_per_hour = gain / hours
  )
```

**Exercícios**

1) Em uma tabela selecione apenas os voos do mês de janeiro que tiveram atraso superior a 3 horas, deixe apenas as colunas companhia aérea, destino e atrasos. Calcule também o atraso em horas. Ordene a tabela deixando os voos com maior atraso no início.

Use o pipe!

```{r}

```


## summarise & group_by

```{r}
summarise(flights, delay = mean(dep_delay, na.rm = TRUE))
```

```{r}
by_day <- group_by(flights, year, month, day)
summarise(by_day, delay = mean(dep_delay, na.rm = TRUE))
```

```{r}
delays <- flights %>% 
  group_by(dest) %>% 
  summarise(
    count = n(),
    dist = mean(distance, na.rm = TRUE),
    delay = mean(arr_delay, na.rm = TRUE)
  ) %>% 
  filter(count > 20, dest != "HNL")
```

NA's

```{r}
flights %>% 
  group_by(year, month, day) %>% 
  summarise(mean = mean(dep_delay))
```

```{r}
not_cancelled <- flights %>% 
  filter(!is.na(dep_delay), !is.na(arr_delay))

not_cancelled %>% 
  group_by(year, month, day) %>% 
  summarise(mean = mean(dep_delay))

not_cancelled %>% 
  group_by(dest) %>% 
  summarise(carriers = n_distinct(carrier)) %>% 
  arrange(desc(carriers))
```

**Exercícios**

1) Além do tempo médio de atraso, quais são outras características de um voo que podem ser analisadas? Considere o seguinte cenário:

* Um voo está sempre 10 minutos atrasados
* Um voo está 30 minutos adiantado 50% das vezes e 30 minutos atrasado no resto das vezes.
* 99% das vezes o voo acontece no tempo correto, 1% das vezes atrasa mais de 2 horas
* O que é mais importante: atraso na saída ou na chegada?

```{r}

```

2) Calcule o número de vôos por avião e a distância percorrida por cada um.  Um avião é representado pelo `tailnum`.

3) A definição de "não cancelado" não está totalmente correta? Por que? Qual é a coluna mais importante?

4) Olhe o número de voos por dia, existe algum padrão? A proporção de voos cancelados por dia tem alguma relação com o atraso médio?

5) Qual companhia aérea tem os piores atrasos? Desafio: Sera que você consegue retirar o efeito dos aeroportos?



