---
title: "R base: tópicos adicionais"
author: "William"
date: "2 de maio de 2018"
output: html_document
---

## Matrizes

Matrizes são vetores atômicos com duas dimensões.

```{r, echo=FALSE, eval=FALSE}
m <- matrix(1:9, nrow = 3, ncol = 3)
m

dim(m)    # A funçăo dim() retorna a dimensăo do objeto.
```

```{r, echo=FALSE, eval=FALSE}
m[1, 2]   # Seleciona o primeiro elemento da segunda coluna.
m[2,  ]   # Seleciona a segunda linha.
m[ , 3]   # Seleciona a terceira coluna.
t(m)      # Devolve a matriz transposta.
```

--------------------------------------------------------------------------------

## Controles de Fluxo (parte 2)

## for

```{r}
for(i in c(2, 4, 12, 0)) {
  
  resultado <- i^3
  print(resultado)
}

i
contador
```

## while

```{r}
set.seed(2)

jogadas <- 0
coroa <- FALSE               # Número de jogadas até uma coroa (ou cara).

while(!coroa) {
  coroa <- runif(1) > 0.9
  jogadas <- jogadas + 1
}

jogadas
```

## ifelse

```{r}
x <- letters
ifelse(x %in% c("a", "e", "i", "o", "u"), "vogal", "consoante")
```


## Exercícios extras

1) Selecione apenas os valores pares do vetor  `x <- 1:10`.

2) Calcule o número de ouro no R.

Dica: o número de ouro é dado pela seguinte expressão

$$
\frac{1 + \sqrt{5}}{2}
$$

3) Brincadeira do "Pi". Faça um vetor que contenha "Pi" no lugar dos números divisíveis por 3.

```{r}

```


4) Sem rodar o código, calcule o que a expressão `5 + 3 * 10 %/% 3 == 15` vai resultar no R. Em seguida, apenas utilizando parênteses, faço a expressão retornar o valore contrário (i.e., se originariamente for TRUE, faça retornar FALSE).

5) Por que o código abaixo retorna erro? Arrume o código para retornar o valor TRUE.

```{r}
x <- 4

if(x = 4) {
  TRUE
}
```

6) Use o for para retornar o valor mínimo do seguinte vetor: `vetor <- c(4, 2, 1, 5, 3)`. Modifique o seu código para receber vetores de qualquer tamanho.

