---
title: "R base: Funções"
author: "William"
date: "2 de maio de 2018"
output: html_document
---

## Desafio

Vamos criar uma função que recebe um vetor de números reais e retorna o coeficiente de variação.

O que precisamos saber:

1. O que é uma função?
2. Como construir uma função?
3. O que são e como criar vetores no R?
4. O que é o coeficiente de variação?

## Funções

Quase tudo no R é uma função.

```{r}
rnorm() # Sorteia uma amostra com distribuição normal
hist() # Plota um histograma
```

A maioria das funções precisam receber argumentos.

```{r}
?rnorm
?hist

rnorm(n = 100)
hist(x = rnorm(100))

amostra <- rnorm(100)
hist(amostra)
```

Operadores também são funções.

```{r}
`<-`(a, 2)
a

`+`(1, 1)
```

Podemos criar as nossas próprias funções.

```{r}
inverte_sinal <- function(x) {
  
  res <- - x
  
  return(res)
  
}

inverte_sinal(1)
inverte_sinal(-2)
inverte_sinal(0)

multiplica_ab <- function(a, b = 2) {
  
  res <- a * b
  
  return(res)
}

multiplica_ab(2)
```

Exemplo bizarro:

```{r}
`+` <- function(a, b) {
  a - b
}

`+`(a = 1, b = 1)

`+`(1, 1)

1 + 1

```

As regras de nomes de objetos também valem para as funções. Evite usar nomes de funções já existentes, como `mean()`, `sum()`, `sample()` etc.

## Desafio (parte 1)

```{r}

```

## Vetores

Utilizamos a função `c()` para criar vetores.

```{r, echo=FALSE, eval=FALSE}

c(1, 2, 3)
-c(10, 20, 30)
```

Também podemos usar `:` para criar sequências.

```{r}
1:5
-10:3
```

>> FUNÇÂO IMPORTANTE: 

`lenght()`: devolve o comprimento de um vetor.

```{r}
length(c(1, 2, 3))

length(0:10)
```

## Exercícios: operações com vetores

1. O que acontece se somarmos um número com um vetor? E se multiplicarmos?

```{r}

```

2. O que acontece se somarmos/multiplicarmos dois vetores de mesmo comprimento?

```{r}

```

3. O que acontece se sormarmos/multiplicarmos dois vetores de comprimentos diferentes?

```{r}

```


## Desafio (parte 2)

O coeficiente de variação é a razão entre o desvio padrão e a média de um conjunto de números.

```{r}
coef_var <- function(x) {
  
  res <- sd(x)/mean(x)
  
  return(res)
}

coef_var(1:10)
coef_var(1)
```

Levantamos novas perguntas:

5. O que são NAs?
6. Como posso conferir se o comprimento do vetor é maior que 1?

## Valores especiais

Existem valores reservados para representar dados faltantes, infinitos, e indefiniçőes matemáticas.

- **NA** (Not Available) significa ausência de valor (em um vetor).

- **NaN** (Not a Number) representa indefinições matemáticas, como `0/0` e `log(-1)`. Um `NaN` é um `NA`, mas a recíproca não é verdadeira.

- **Inf**. Infinito.

- **NULL** significa ausência de um objeto (vetor).

- Use as funções `is.na()`, `is.nan()`, `is.infinite()` e `is.null()` para testar se um objeto é um desses valores.

```{r}
# NA
sd(1)

# NaN
0/0
log(-1)

# Infinito
Inf
-Inf

# NULL
NULL
```


## Controle de fluxo

É muito comum precisarmos testar condições para selecionar valores de um objeto ou criar controles de fluxo. Para isso, utilizamos os *operadores lógicos*.

```{r}
1 == 1    # é igual?
1 != 1    # é diferente?
1 < 2     # é menor?
1 <= 2    # é menor ou igual?
2 > 2     # é maior?
2 >= 2    # é maior ou igual?

!(1 < 2)   # negativa
```

if: faz uma ação se a condição for atendida

```{r}
x <- 0

if(x == 1) {         
  Sys.time()      # Devolve a data/hora no momento da execução.
}
```

```{r}
x <- 1

if(x == 1) {         
  Sys.time()    
}
```

if else: faz uma ação se a primeira condição for atendida, uma segunda ação se a segunda condição for atendida, e assim por diante.

```{r}
if(x < 0) {
  
  "negativo"
  
} else if(x == 0) {
  
  "neutro"
  
} else if(x > 0) {
  
  "positivo"
}

```

## Desafio (parte 3)

```{r}
coef_var <- function(x) {
  
  # Testa se o comprimento do vetor é maior que 1.
  
  res <- sd(x)/mean(x)
  
  return(res)
}

coef_var(1:10)
coef_var(1)

coef_var(c(1, 1, 2, 3, 5, 8, 13, NA, 34))
```


Outra pergunta:

7. Como lidar com NAs na entrada?

```{r}

```

## Exercícios: subsetting

Para selecionar posições específicas de um vetor, usamos o `[]`.

1. O que acontece quando rodamos cada um dos códigos abaixo:

```{r}
vetor <- c(1, 4, 2, 7, 9)

#a)
vetor[1]

#b)
vetor[3]

#c)
vetor[6]

#d)
vetor[-3]

#e)
vetor[c(1,2)]

#f)
vetor[c(TRUE, FALSE, FALSE, TRUE, TRUE)]

#g)
vetor[TRUE]
```

## Desafio (parte 4)

A entrada também pode ter um character:

```{r}
coef_var(c(1, 1, 2, 3, "5", 8, 13, NA, 34))
```

Mais perguntas:

8. O que são characters?
9. O que acontece quando misturammos números e caracteres num vetor?
10. Como testar se a entrada da função é numérica?

## Characters

```{r}
x <- "a"
x

y <- "masculino"
y

z <- "Isso é uma frase."
z
```

>> Função importante!

`class()`: devolve a classe de um objeto.

```{r, echo=FALSE, eval=FALSE}
x <- 1
class(x)

y <- TRUE
class(y)

z <- "a"
class(z)
```

## Exercício relâmpago.

O que acontece quando fazemos a somamos um número com `TRUE`:

```{r}

```

## Coerção

Outros tipos de vetores:

```{r, echo=FALSE, eval=FALSE}
vetor_numerico <- c(1, 2, 3, 4)
vetor_inteiros <- c(1L, 2L, 3L, 4L)
vetor_logico <- c(T, F, F, T, T)
vetor_palavras <- c("R", "1000", "USP")

class(vetor_numerico)
class(vetor_inteiros)
class(vetor_logico)
class(vetor_palavras)
```

>> Importante: vetores são homogêneos! Eles só aceitam valores de uma única classe.

O que acontece se misturarmos objetos de diferentes classes?

```{r}
y <- c(1.7, "a")
class(y)
y

y <- c(TRUE, 2L)
class(y)
y

y <- c(TRUE, "a")
class(y)
y

y <- c(TRUE, FALSE, 10)
class(y)
y
```

Esse comportamento se chama *coerção*. Ele segue a seguinte ordem:

**DOMINANTE** `character > complex > numeric > integer > logical` **RECESSIVO**

## Desafio (parte 5)

Vamos verificar se o vetor x é numérico.

```{r}
c(1, 1, 2, 3, "5", 8, 13, NA, 34)

coef_var <- function(x) {
  
  if(length(x) < 2) {
    error("x deve ser um vetor com comprimento maior que 1.")
  }
  
  res <- sd(x, na.rm = TRUE)/mean(x, na.rm = TRUE)
  
  return(res)
}

coef_var(c(1, 1, 2, 3, "5", 8, 13, NA, 34))
```

## Exercício

Faça uma função que recebe um vetor de números e calcula a média apenas dos números pares. Verifique se o vetor de entrada é válido criando condições e erros apropriados.

*Dica*: o operador `a %% b` retorna o resto da divisão de `a` por `b`.

```{r}

```

